臺灣彰化地方法院刑事判決　　　　　　　100年度訴字第576號
公　訴　人　臺灣彰化地方法院檢察署檢察官
被　　　告　李秋智
選任辯護人　張崇哲律師
　　　　　　鄭弘明律師
　　　　　　張仕融律師
上列被告因違反毒品危害防制條例等案件，經檢察官提起公訴（
100 年度偵字第3440號），本院判決如下：
    主    文
李秋智犯如附表一、二、三所示之罪，均累犯，各處如附表一、
二、三所示之刑。主刑部分應執行有期徒刑拾柒年，沒收部分併
執行之。
    犯罪事實
一、李秋智前於民國95年間因連續施用毒品案件，經臺灣高等法
    院臺中分院以95年度上訴字第2841號判決判處有期徒刑8 月
    確定，嗣因符合中華民國96年罪犯減刑條例規定，經臺灣高
    等法院臺中分院以96年度聲減字第1532號裁定減為有期徒刑
    4 月確定（第1 案）；又於96年間因施用毒品案件，經臺灣
    高等法院臺中分院以96年度上訴字第2422號判決判處有期徒
    刑4 月確定（第2 案）；復於96年間因竊盜案件，經本院以
    96年度彰簡字第800 號判決判處拘役30日確定（第3 案）；
    再於96年間因施用毒品案件，經本院以96年度訴字第1804號
    判決判處有期徒刑7 月確定（第4 案）；另於97年間因施用
    毒品案件，經本院以97年度訴字第589 號判決判處有期刑徒
    刑4 月確定（第5 案），嗣第1 、2 、5 案經本院以97年度
    聲字第945 號裁定應執行有期徒刑11月確定，經送監與第3
    、4 案接續執行，有期徒刑部分於98年3 月17日縮刑期滿執
    行完畢，拘役部分接續執行至98年4 月16日期滿執行完畢。
    其明知海洛因為毒品危害防制條例第2 條第2 項第1 款所規
    定之第一級毒品，不得非法販賣、轉讓、幫助施用，竟仍分
    別為下列之犯行：
  (一)李秋智基於販賣第一級毒品海洛因以營利之犯意，以其所有
    如附表四所示之行動電話及SIM 卡為聯絡工具，分別於附表
    一所示之時間、地點，以附表一所示之交易方式、交易價格
    ，販賣如附表一所示之第一級毒品海洛因予許清芳。
  (二)李秋智基於轉讓第一級毒品海洛因之犯意，以附表四所示之
    行動電話及SIM 卡為工具，於附表二所示之時間、地點，各
    將約1 次用量之第一級毒品海洛因少許（重量為5 公克以下
    ），無償轉讓予鄭雅云。
  (三)李秋智明知鄭雅云有施用第一級毒品海洛因之惡習，然因有
    意追求鄭雅云，為博得鄭雅云之好感，竟基於幫助鄭雅云施
    用第一級毒品海洛因之犯意，以附表四所示之行動電話及SI
    M 卡為聯絡工具，先後於附表三所列示之時間、地點，以附
    表三所示之方法，幫助鄭雅云施用第一級毒品海洛因。
二、嗣警方另案執行通訊監察時，發現李秋智涉有販賣毒品犯行
    ，乃由臺灣彰化地方法院檢察署指揮司法警察對李秋智實施
    通訊監察，而循線查知上情。
三、案經彰化縣警察局彰化分局報告臺灣彰化地方法院檢察署檢
    察官偵查起訴。
    理    由
壹、證據能力部分：
一、按被告以外之人（包括證人、鑑定人、告訴人、被害人及共
    同被告等）於司法警察官或司法警察調查中所為之陳述，與
    審判中不符時，其先前之陳述具有較可信之特別情況，且為
    證明犯罪事實存否所必要者，得為證據，刑事訴訟法第159
    條之2 定有明文。所謂「前後陳述不符」之要件，應就前後
    階段之陳述進行整體判斷，以決定其間是否具有實質性差異
    ，惟無須針對全部陳述作比較，陳述之一部分有不符，亦屬
    之。而所謂「具有較可信之特別情況」之情形，亦應就前後
    陳述時之各種外部情況進行比較，以資決定何者外部情況具
    有可信性。若陳述係在特別可信之情況下所為，則虛偽陳述
    之危險性即不高，雖係審判外陳述，或未經被告為反對詰問
    、對質，仍得承認其有證據能力。所稱「外部情況」之認定
    ，例示如下：時間之間隔：陳述人先前陳述是在記憶猶新
    的情況下直接作成，一般與事實較相近，事後即可能因記憶
    減弱或變化，致有不清晰或陳述不符之現象發生。有意識
    的迴避：由於先前陳述時被告未在場，是陳述人直接面對詢
    問警員所為陳述較為坦然；事後可能因陳述人對被告有所顧
    忌或同情，因而在被告面前較不願陳述不利被告之事實。
    受外力干擾：陳述人單獨面對司法警察（官）所為之陳述，
    程度上較少會受到來自被告方面強暴、脅迫、詐欺、利誘或
    收買等外力之影響，其陳述較趨於真實。若被告在庭或有其
    他成員參與旁聽時，陳述人可能會本能的作出迴避對被告不
    利之證述，或因不想生事招惹麻煩乃虛構事實或進而否認以
    前之供述而為陳述。事後串謀：證人對警察描述其所親身
    經歷之情形，因較無時間或動機去編造事實，客觀上亦較難
    認與被告間有勾串情事，其陳述具有較可信性。但事後因特
    殊關係，雙方可能因串謀、請託而統一口徑；或事後情況變
    化，兩者從原先敵對關係變成現在友好關係，抑或業已由中
    取得利益等情形，其陳述即易偏離事實而較不可信。警詢
    時有無辯護人、代理人或親友在場：如有上開親誼之人在場
    ，自可期待證人為自由從容之陳述，其證言之可信度自較高
    。警詢所作之筆錄記載是否完整：如上開筆錄對於犯罪之
    構成要件、犯罪態樣、加重減輕事由或起訴合法要件等事實
    或情況，均詳實記載完整，自可推定證人之陳述，與事實較
    為相近，而可信為真實。法院應斟酌上列因素綜合判斷，亦
    應細究陳述人之問答態度、表情與舉動之變化，此一要件係
    屬訴訟法事實之證明，以自由證明為已足，且應由主張此項
    證據之人證明。惟此僅係確定上開陳述有無證據能力而已，
    至該證據具有證據能力後，其證據力之強弱問題（指證明力
    ），仍待法院綜合全辯論意旨及調查證據所得，依法認定之
    。經查：
  1.本案被告之選任辯護人爭執證人許清芳於警詢證述之證據能
    力。然查：證人許清芳於警詢時證稱係向被告購買毒品等語
    ，與其於本院審理時所證有全部或部分陳述不符之情形（詳
    下述），即須審酌其於警詢之證述是否具有例外得具有證據
    能力之情形。本院審酌證人許清芳於警詢時之證述，除距案
    發日較近，當時記憶較深刻，可立即反應所知，不致因時隔
    日久而遺忘案情外，亦較無來自被告同庭在場之壓力而出於
    虛偽不實之指證，或故為迴護被告之機會，而所為之證述均
    為具體明確，且證人許清芳於偵查中亦證述：警詢時所述係
    出於自由意志所為，伊確向被告購買毒品，並明確結證警詢
    所述均實在等語，堪認上開證人於警詢時所為之陳述，客觀
    上具有較可信之特別情況，且亦為證明被告犯罪事實存否所
    必要，依上開說明，其於警詢之證言自具有證據能力。
  2.證人鄭雅云於警詢中之陳述，屬於被告以外之人於審判外之
    陳述，被告之選任辯護人於本院審理時否認上開陳述之證據
    能力，復查無刑事訴訟法第159 條之2 、第159 條之3 所定
    之例外情形，是依刑事訴訟法第159 條第1 項之規定，證人
    鄭雅云於警詢中之陳述，並無證據能力。
  (二)次按被告以外之人於偵查中向檢察官所為陳述，除顯有不可
    信之情況者外，得為證據，同法第159 條之1 第2 項定有明
    文。偵查中對被告以外之人（包括證人、鑑定人、告訴人、
    被害人及共同被告等）所為之偵查筆錄，或被告以外之人向
    檢察官所提之書面陳述，性質上均屬傳聞證據。惟現階段刑
    事訴訟法規定檢察官代表國家偵查犯罪、實施公訴，依法其
    有訊問被告、證人及鑑定人之權，證人、鑑定人且須具結，
    而實務運作時，檢察官偵查中向被告以外之人所取得之陳述
    ，原則上均能遵守法律規定，不致違法取供，其可信度極高
    ，職是，被告以外之人前於偵查中已具結而為證述，除反對
    該項供述得具有證據能力之一方，已釋明「顯有不可信之情
    況」之理由外，不宜以該證人未能於偵訊中接受他造之反對
    詰問為由，即遽指該證人於偵查中之陳述不具證據能力。本
    案證人許清芳、鄭雅云等人於偵訊中陳述時，業經檢察官諭
    令具結，其證詞之憑信性已獲擔保，被告及選任辯護人亦均
    未釋明上開供述有顯不可信之情況，依前開說明，本院認證
    人許清芳及鄭雅云上開於偵查中具結後之證言自應具有證據
    能力。
  (三)按有事實足認被告或犯罪嫌疑人有最輕本刑為3 年以上有期
    徒刑之罪嫌，並危害國家安全或社會秩序情節重大，而有相
    當理由可信其通訊內容與本案有關，且不能或難以其他方法
    蒐集或調查證據者，得發通訊監察書。前項通訊監察書，偵
    查中由檢察官依司法警察機關聲請或依職權以書面記載第11
    條之事項，並敘明理由、檢附相關文件，聲請該管法院核發
    ，通訊保障及監察法第5 條第1 項第1 款、第2 項定有明文
    。查下列經本院所引用有關被告所持用之行動電話監聽錄音
    ，係經本院以99年度聲監字第854 號、99年度聲監續字第75
    2 號核准在案，此有本院通訊監察書及電話附表等件在卷可
    稽（偵卷第31頁至第37頁），復有通訊監察譯文紀錄附卷足
    憑（偵卷第61頁至第128 頁），乃係依法所為之監聽。且審
    酌電話監聽侵害被告權益之種類及輕重、對於被告訴訟上防
    禦不利益之程度、犯罪所生之危害或實害等情形，兼顧人權
    保障及公共利益之均衡維護，堪認此部分電話監聽合於比例
    原則，自具有證據能力。又按通訊監察錄音之譯文，僅屬依
    據監聽錄音結果予以翻譯之文字，固具文書證據之外觀，惟
    實際上仍應認監聽所得之錄音帶或光碟，始屬調查犯罪所得
    之證物；刑事訴訟法第165 條之1 第2 項所稱之證物，如其
    蒐證程式合法，並經合法調查，自具證據能力。因此檢察官
    如提出通訊監察錄音之譯文為其證據方法，實乃以其監聽所
    得之錄音帶或光碟，為調查犯罪所得之證物，法院本應依刑
    事訴訟法第165 條之1 所列之方法調查，以判斷該錄音帶或
    光碟是否與通訊監察錄音之譯文相符。而監聽錄音製作之譯
    文，雖通常為偵查犯罪機關單方面製作，然若被告或訴訟關
    係人對其真實性並無爭執，經法院於審判期日提示譯文供當
    事人辨認、表示意見並為辯論者，程式自屬適法（最高法院
    95年度臺上字第295 號、94年度臺上字第4665號判決意旨參
    照）。查本案卷內之上開電話監聽，取證程序未見違法情事
    ，已如前述；而警方依監聽錄音所製作之監聽譯文，經本院
    提示予檢察官、被告及辯護人後，迄言詞辯論終結前均無異
    議，則依上開說明，本案卷內通訊監察譯文自具證據能力。
  (四)卷附行動電話門號申請使用人查詢資料，屬於各該電信公司
    從事登錄所轄行動電話申請資料之從事業務之人，本於業務
    上或通常業務過程所製作之電磁紀錄文書，再透過查詢列印
    為紙本，為從事業務之人於業務上或通常業務過程所須製作
    之紀錄文書，本院既查無有何顯有不可信之情況，依據刑事
    訴訟法第159條之4 第2 款之規定，均應認有證據能力。
貳、實體部分：
一、訊據被告李秋智固坦承於附表二所示之時、地，無償轉讓約
    1 次施用份量之海洛因予鄭雅云，並於附表三所示之時、地
    幫助鄭雅云施用第一級毒品海洛因，惟矢口否認有何販賣海
    洛因予許清芳之犯行，辯稱：伊是與許清芳一起合資購買毒
    品海洛因，並非販賣海洛因予許清芳云云。
二、經查：
(一)販賣海洛因予許清芳之部分（即附表一所示部分）
  1.門號0000000000號行動電話為證人許清芳所持用，而門號00
    00000000號行動電話為被告李秋智所持用，分據證人許清芳
    （偵卷第154 頁）及被告（本院卷第21頁反面）供陳在卷，
    而此部分犯罪事實經檢察官依法向本院聲請對被告施以通訊
    監察，經依法執行通訊監察後，於監察期間內錄得被告與證
    人許清芳間之通訊紀錄，其通訊監察譯文依時間順序排序如
    下：
  99年12月5 日中午12時26分52秒、下午13時6 分46秒、14時
    25分35秒，證人許清芳以持用0000000000號行動電話〈Ｂ〉
    ，與被告所持用之0000000000號行動電話〈Ａ〉聯繫，並有
    如下對話「Ａ：喂！Ｂ：你好。Ａ：按怎。Ｂ：你晚一點有
    辦法嗎？Ａ：妳在哪裡？Ｂ：阮家！Ａ：金馬路喔！Ｂ：7-
    11這裡。Ａ：現在喔！妳沒有辦法出來喔？Ｂ：7-11ㄚ。Ａ
    ：我等一下再打給妳。Ｂ：好ㄚ。」、「Ａ：妳出來7-11這
    裡等我啦。Ｂ：你現在人在哪裡！我要的東西你有帶來嗎？
    Ａ：無啦。Ｂ：喔！」、「Ａ：妳在樓下嗎？Ｂ：我在樓下
    守衛室。Ａ：妳等一下零錢拿100 給我。Ｂ：我身上剩下30
    元，沒辦法再去。Ａ：好、好。」等語（偵卷第76頁至第77
    頁）。
  99年12月6 日17時2 分34秒、17時16分29秒、17時24分02秒
    ，證人許清芳以持用0000000000號行動電話〈Ｂ〉，與被告
    所持用之0000000000號行動電話〈Ａ〉聯繫，並有如下對話
    「Ａ：喂！妳講按怎。Ｂ：我過去南瑤宮等你。Ａ：妳要向
    我朋友拿多少。Ｂ：3 塊。我騎機車啦。Ａ：好啦。」、「
    Ｂ：我在南瑤宮ㄚ？Ａ：我要到。Ｂ：好啦。」、「Ａ：喂
    ！Ｂ：妳那還昧到？Ａ：妳騎到秀傳喝美沙東。Ｂ：好啦。
    」等語（偵卷第79頁至第80頁）
  99年12月8 日19時34分36秒、19時40分04秒、19時41分54秒
    ，證人許清芳以持用0000000000號行動電話〈Ｂ〉，與被告
    所持用之0000000000號行動電話〈Ａ〉聯繫，並有如下對話
    「Ａ：妳是在哪裡？Ｂ：我在媽祖廟這裡。妳機ㄚ那昧通，
    我不知道要怎麼回去。Ａ：哪裡媽祖廟。Ｂ：在橋頭社區這
    裡。Ａ：橋ㄚ頭啦。橋頭。…Ｂ：我在橋ㄚ頭媽祖廟。Ａ：
    妳往北走我在路旁等妳。Ｂ：好啦。」、「Ａ：我叫妳起來
    ，我在路旁等妳。Ｂ：我在中橋街這裡。Ａ：那裡我有熟識
    我就不要過去。Ｂ：我要回頭嗎？。我在高速公路橋下。Ａ
    ：妳在高速公路橋下做什麼啦，我不要跟你講。」、「Ａ：
    什麼啦。Ｂ：全國海鮮餐廳妳知道嗎？Ａ：妳去那裡幹嘛？
    Ｂ：我不知道路。Ａ：妳在全國餐廳等我。Ｂ：好啦。」等
    語（偵卷第43頁至第44 頁）。
  99年12月10日18時53分12秒、19時2 分39秒，證人許清芳以
    持用0000000000號行動電話〈Ｂ〉，與被告所持用之000000
    0000號行動電話〈Ａ〉聯繫，並有如下對話「Ａ：喂！Ｂ：
    我手機沒有帶出去，現在才回來。你在哪裡。Ａ：花壇ㄚ。
    Ｂ：我要怎樣拿給你？我現在騎到南瑤宮這裡。Ａ：妳在南
    瑤宮等我，我馬上到。Ｂ：好。」、「Ａ：我在南瑤宮ㄚ。
    Ｂ：你在那裡等我，我馬上到。」等語（偵卷第96頁）。
  2.證人許清芳就前揭通訊監察譯文所為之相關證述如下：
  證人許清芳於100 年1 月26日第1 次警詢時證稱：00000000
    00號之行動電話是以伊母親王月珍之名義申請，但從97年10
    月15日起都是伊在使用，而警方提示0000000000與00000000
    00號行動電話於99年12月5 日、99年12月6 日、99年12月8
    日、99年12月10日之通訊監察譯文，都是伊向李秋智購買海
    洛因之通話，99年12月5 日是在彰化縣花壇鄉○○路附近向
    李秋智購買2000元之海洛因1 包，而99年12月6 日、8 日、
    10日都是在彰化縣花壇鄉○○路附近以1000元向李秋智買2
    小包之海洛因，1 包500 元等語（偵卷第16頁至第19頁）；
    復於同日第2 次警詢時證稱：伊之前所述99年12月5 日部分
    有記錯，正確情形是李秋智先向伊拿2000元現金去買海洛因
    ，譯文中13時6 分46秒之通話是李秋智將1 小包海洛因拿到
    彰化縣彰化市○○路○ 段95巷巷口之7-11超商給伊，而99年
    12月6 日之交易是伊與李秋智相約在秀傳醫院見面後，李秋
    智再帶伊到彰化縣花壇鄉○○路附近，李秋智叫伊在該處等
    ，然後再拿伊的錢去買毒品，回來後並將毒品分成2 包，由
    渠等一起施打等語（偵卷第20頁至第21頁）。
  證人許清芳復於偵訊時證稱：伊於警詢時均了解員警之問題
    ，伊的毒品來源有李秋智、阿派等人，但員警現在只捉到1
    人，而伊都是以0000000000號之行動電話與李秋智之000000
    0000號、0000000000號行動電話聯絡購買毒品，99年12月5
    日下午之通訊監察譯文是伊向李秋智購買2000元海洛因之通
    話，當日下午伊與李秋智通完電話後，在彰化縣彰化市○○
    路○ 段巷口之便利商店將錢交給李秋智，李秋智再拿伊的錢
    去買海洛因，但之後李秋智將海洛因交給伊後，說他沒錢加
    油，要向伊借100 元，但因為伊沒有錢，所以伊向管理員借
    30元給李秋智；而99年12月6 日下午之通訊監察譯文是向李
    秋智購買1000元海洛因之通話，該次與李秋智通完電話後，
    李秋智就騎機車叫伊跟在他後方，到彰化縣花壇鄉○○路附
    近後，李秋智叫伊在該處等他，他再去拿毒品，拿回來後，
    李秋智就載伊到附近某處，與伊一起施用毒品，1 人施用1
    包，但錢都是伊出的；另99年12月8 日晚上之通訊監察譯文
    也是向李秋智買海洛因之通話，因為當時伊不知道路，所以
    才一直打電話，伊於打完電話後，在彰化縣花壇鄉○○路附
    近向李秋智買1000元海洛因，共2 小包；至於99年12月10日
    下午之通訊監察譯文也是向李秋智買海洛因之通話，這次是
    以10 00 元買2 小包海洛因，伊是打完電話後，騎機車跟在
    李秋智後方，到彰化縣花壇鄉○○路附近購買等語（偵卷第
    154 頁至第157 頁）。
  3.參諸證人許清芳上開證述，已將被告販賣毒品之時間、地點
    、價格、情境等細節予以證述歷歷，且該等證述復與通訊監
    察譯文所呈內容相合一致，而被告亦不否認有於如附表一所
    示時、地，交付海洛因予證人許清芳（被告雖以與許清芳合
    資、許清芳託其代購等語置辯，惟此部分辯解並無足採，詳
    後述），若非確有該等毒品買賣情事，證人許清芳當無可能
    為一致之陳述，自堪認被告確有於附表一所示時、地，分別
    以附表一所示之代價販賣第一級毒品海洛因給證人許清芳甚
    明。
  4.對被告辯解及有利部分不採之理由：
  被告於警詢、偵訊時，就前揭通訊監察譯文之通話目的、過
    程逐一辯稱如下：99年12月5 日是許清芳要幫其剪頭髮，所
    以才打電話和許清芳聯絡，99年12月6 日則是和許清芳合資
    去花壇鄉向永仔購買海洛因，而99年12月8 日是許清芳打電
    話找其出來聊天，並沒有毒品交易，至於99年12月10日則是
    其打電話向許清芳要美沙冬，因為其有服用美沙冬，但覺得
    服用的數量不夠，才會向許清芳要，而許清芳前往秀傳醫院
    服用美沙冬時，會將美沙冬含在口裡，再將美沙冬含出來給
    其服用云云。惟被告於本院送審訊問時就99年12月8 日之通
    話內容更異其詞辯稱：這次通話內容是其向許清芳要美沙冬
    ，但其不知道許清芳美沙冬的來源云云，則被告前後供述尚
    有不同，是否可信，已有疑問。詎被告於本院準備程序中又
    變更供詞稱：99年12月5 日、6 日、8 日、10日之通話都是
    與許清芳合資向永仔購買海洛因云云，則被告歷次供述，就
    其與證人許清芳間通話之目的，見面之地點、見面之目的、
    是否合資購買海洛因、是否向證人許清芳索取美沙冬等節，
    一再變更其供述，且前後供述一再矛盾；況證人許清芳於本
    院審理時明確證稱：伊不曾從醫院將美沙冬含出來，這太不
    衛生，怎麼可能含到嘴裡又吐出來等語（本院卷第93頁），
    衡諸證人許清芳為被告認識多年之好友，且為被告傳喚之友
    性證人，復於本院審理時多為被告有利之證述（詳後述），
    自不可能故為不利被告之證言，則被告前所辯，除與證人許
    清芳證述情節有異，更與常理有違而難以想像，顯屬臨訟編
    纂故事，要不可信。
  另證人許清芳於本院審理時雖翻異其詞，改稱：伊於製作警
    詢筆錄時有吃精神科的藥，腦袋不太清楚，事實上是因為伊
    積欠李秋智1 萬2000元，所以才會打電話給李秋智要他還錢
    ，伊並沒有向李秋智買過毒品，也沒有和李秋智去買過海洛
    云云（本院卷第80頁至第83頁反面）。然查：
  (1)證人許清芳迭經警詢及檢察官偵訊時，均未曾提及任何曾向
    被告借款之情事，而被告於警詢、偵訊、本院送審訊問時、
    本院準備程序中，亦均未提及任何證人許清芳積欠款項及以
    上開電話聯繫還款事宜，是證人許清芳於本院審理中證述之
    內容是否可信，已有可疑之處。況被告於送審訊問時先供稱
    ：當日是因為許清芳要幫伊剪頭髮，所以才會打電話與許清
    芳聯絡，而電話聯絡完之後，其就到許清芳家裡，當時許清
    芳母親也在家云云（本院卷第22頁），復於本院準備程序中
    供稱：99年12月5 日是與許清芳合資購買5000元之海洛因，
    其打電話給許清芳是要叫許清芳下樓，下樓其就和許清芳一
    人騎一輛機車去花壇向綽號永仔之人買海洛因，買完後並與
    許清芳一起到靜音公園施用云云（本院卷第42頁反面），核
    與證人許清芳就99年12月5 日渠等見面之目的、見面之場所
    、是否一同前往購買毒品等節，所為供述均大相逕庭，顯見
    證人許清芳於本院審理時所為前開還錢予被告之證述，不僅
    與其於偵查中所述迥異，亦與被告供述相違；再觀諸被告持
    用之0000000000號行動電話於99年12月5 日12時26分31秒、
    13時6 分46秒與證人許清芳間之通話，證人許清芳除詢問被
    告「你晚一點有辦法嗎？」外，嗣更主動詢問被告「我要的
    東西你有帶來嗎？」等語（偵卷卷第16頁），顯非主動與被
    告聯繫還款之事宜，是證人許清芳於本院審理時所為之證述
    ，實難遽採。
  (2)證人許清芳於本院審理時雖另證稱：99年12月6 日與被告約
    在秀傳醫院見面後，並沒有和李秋智一起施用毒品，是李秋
    智拿伊還的錢去買毒品後，要請伊施用，但伊當時並沒有施
    用，而99年12月10日與被告之通話會提到「我要怎樣拿給你
    ？」，就是要拿欠李秋智的錢給李秋智云云（本院卷第80頁
    反面、第81頁）。惟被告於本院送審訊問時先供稱：99年12
    月6 日是其與許清芳合資向永仔買2000元之海洛因，當天許
    清芳也有一起在靜音公園附近馬路旁和永仔交易海洛因，交
    易完其就和許清芳一起到靜音公園以注射方式施用毒品，而
    99年12月8 日、12月10日都是其打電話要向許清芳要美沙冬
    云云（本院卷第22頁至第22頁反面）；復於本院準備程序及
    審理時供稱：99年12月6 日、8 日10日都是和許清芳合資去
    向永仔購買海洛因，渠等都是一前一後騎機車去花壇向永仔
    購買，買完後就到靜音公園施用完畢云云（本院卷第42頁反
    面至第43頁、第89頁至第89頁反面），則被告與證人許清芳
    就99年12月6 日、8 日、10日渠等見面之目的、見面之場所
    、是否一同前往購買毒品等節，所為供述均大相逕庭，顯見
    證人許清芳於本院審理時所為前開還錢予被告之證述，不僅
    與其於偵查中所述迥異，亦與被告供述相違，應屬事後迴護
    被告之詞，自難以採信。
  (3)證人許清芳於本院審理時固證稱：伊有躁鬱症及憂鬱症，已
    經看了10幾年醫生，警詢時因為吃精神科的藥，所以腦筋不
    太清楚，是被警察洗腦才會指認被告云云。惟證人許清芳為
    已滿20歲之成年人，而其於員警提示被告持用之0000000000
    號行動電話與其持用之0000000000號行動電話於99年12月23
    日凌晨1 時22分26秒之簡訊譯文時，明確證稱：該簡訊是伊
    傳給李秋智，而阿派是李秋智的上手，伊認識阿派但不知道
    名字，簡訊內容是伊要告訴李秋智，阿派跟伊說有同一位朋
    友在販毒，那位朋友給李秋智的海洛因數量比較少，給阿派
    的數量比較多，但伊覺得阿派給伊的數量雖然比較多，但好
    像都加糖，品質不好，而該次只是傳簡訊，並沒有交易毒品
    等語（偵卷第18頁反面），則證人許清芳顯然並未就員警提
    示、詢問之通訊監察譯文內容全部證稱係向被告購買毒品，
    反而能具體指稱何通簡訊為向被告抱怨另名綽號阿派之販毒
    者所販賣之毒品品質不佳、何通電話為其向被告購買毒品，
    實難認有何意識不清楚而隨便指認被告販賣毒品之情事；況
    證人許清芳於檢察官偵訊提示其與被告於99年12月5 日之通
    訊監察譯文時，亦得就員警於警詢時並未詢問之通話細節證
    稱：「（問：是否於99年12月5 日下午向李秋智購買2000元
    海洛因？）是，他臨走前，他說他沒錢加油，還向我借100
    元，但是我沒錢，所以我向管理員借30元給他。」、「（問
    ：你不是拿2000元給李秋智買海洛因，為何他還要向你借款
    加油？）因為他是先向我拿錢去買海洛因，之後，將海洛因
    交給我，與我說他沒錢加油」等語（偵卷第154 頁至第157
    頁），則證人許清芳就通訊監察譯文之各項細節，既得鉅細
    靡遺指出各次通話之目的與結果，而員警於歷次警詢時亦未
    詢問證人許清芳上開細節，亦難認證人許清芳係配合員警之
    說詞而為證述，是證人許清芳接受警詢、檢察官偵訊之時，
    應屬意識清楚，且思路清晰，並無其所稱精神恍惚情事，則
    證人許清芳指稱係遭員警誤導始指證被告云云，顯無可採。
  (4)辯護意旨雖以：從證人許清芳警詢中之證詞可知，被告係受
    其委託幫忙調取毒品，而證人許清芳於審理時亦證稱被告並
    未賺取價差，因此被告代購毒品之行為應係僅成立幫助施用
    毒品等語。惟查：證人許清芳於本院審理時之證詞，因證詞
    前後矛盾，殊難憑採乙節，業如前述，辯護人以證人許清芳
    於本院審理時矛盾之證詞，據以推論被告並未賺取價差，尚
    嫌速斷；而目前社會上販賣毒品之犯罪型態不一，有所謂「
    大盤」、「中盤」、「小盤」之販賣者，甚或零星交易者。
    在有較多量毒品交易之情形下，經深入查證，如機會掌握得
    宜，或可查獲與販賣毒品有關之毒品、販賣工具（諸如電子
    秤、帳冊、分裝袋等物）或多數知情或購買者等證人之證詞
    ，以作為法院判決認定之依據，然如向大盤、中盤或小盤調
    貨再販賣予施用毒品之人，從中賺取差價者，亦合於販賣毒
    品之構成要件，惟此種販毒者手中調得之毒品旋即轉手，且
    交易方法簡單，在性質上非必須使用任何販賣工具，是以未
    查獲毒品、或磅秤等工具，並非即得為被告無販賣毒品行為
    之推論。揆諸前揭說明及本案認定被告販賣毒品之對價金額
    ，本案被告顯係依施用毒品者之需求，轉向中盤或大盤接觸
    洽購海洛因之事宜後，撮合彼此間之交易，並從中謀取利益
    ，交易方式仍屬販賣毒品。而被告與證人許清芳間僅係因毒
    品交易認識之朋友，雙方間僅屬一般交誼等情，業據被告於
    本院訊問時供承明確（本院卷第22頁），若謂被告願費時費
    事並甘冒刑責而多次無償代購毒品給證人許清芳，實有悖情
    理；況證人許清芳於電話中係直接與被告相約見面，並未談
    及代購毒品或合資購買毒品之問題，而證人許清芳於偵訊中
    並明確證稱：伊向李秋智買海洛因，都是李秋智叫伊拿錢出
    來，從來沒有說要與伊合資，而99年12月6 日向李秋智買2
    包海洛因後，李秋智就載伊到附近與伊一起施用該2 包海洛
    因，1 人1 包，但錢都是伊出的等語（偵卷第156 頁至第15
    7 頁），益佐被告並非基於單純服務而幫忙購毒或合資購買
    之非圖利本意，而係有從事毒品買賣交易之營利行為，至為
    灼然。又按販賣毒品之所謂販賣行為，以行為人主觀上有營
    利意圖，且客觀上有販入或賣出毒品行為，即足構成，至於
    實際上是否已經獲利，則非所問；必也始終無營利之意思，
    而以原價或低於原價有償讓與他人，方難謂為販賣行為，而
    僅得以轉讓罪論處（最高法院93年度臺上字第1651號判決意
    旨參照），又毒品危害防制條例所處罰之「販賣」毒品罪，
    所著重者為在主觀上有藉以牟利之惡性，及對毒品之擴散具
    有較有償或無償轉讓行為更嚴重之危害性，被告「營利」之
    意圖係從客觀之社會環境、情況及證人、物證等資料，依據
    證據法則綜合研判認定；衡諸邇來政府為杜絕毒品氾濫，毒
    害人民甚深，再三宣導民眾遠離毒品、媒體之報導既深且廣
    ，對於毒品之禁絕，應為民眾所熟悉；被告既為智識健全之
    成年人，對此自無不知之理。又政府對於查緝施用、轉讓及
    販賣毒品無不嚴格執行，且販賣毒品罪更係重罪，設若無利
    可圖，衡情一般持有毒品者，當不致輕易將持有毒品交付他
    人。何況第一級毒品海洛因之取得均屬不易，抑且物稀價昂
    之情形，苟被告於帶同證人許清芳之交易過程中，並無利益
    可圖，此無異謂其係在甘冒被查獲並被移送法辦之風險之情
    形下，費時費事而平白將毒品轉讓給並無特殊情誼之人施用
    ，此情顯難認符情理，是被告於本案中，有從中賺取買賣價
    差牟利或從獲取部分毒品供自己施用之意圖及事實，應屬合
    理之認定，辯護意旨空言指稱被告係代證人許清芳購買毒品
    云云，不足為採。
(二)轉讓海洛因予鄭雅云及幫助鄭雅云施用海洛因部分（即附表二
  、三所示部分）：
  1.訊據被告對此部分之犯罪事實均坦承不諱，核與證人鄭雅云
    於警詢、偵訊時及本院審理時（偵卷第24頁至第28頁、第16
    5 之1 頁至第166 頁、本院卷第84頁至第87頁反面）之證述
    內容大致相符，復有本院99年度聲監字第854 號、99年度聲
    監續字第752 號通訊監察書及電話附表暨通訊監察譯文附卷
    可稽（偵卷第31頁至第77頁、第99頁至第100 頁、第109 頁
    、第110 頁、第118 頁至第121 頁），足認被告此部分之自
    白均核與事實相符，此部分事實應堪認定。
  2.按以營利之意圖交付毒品，而收取對價之行為，觸犯販賣毒
    品罪；若無營利之意圖，僅基於幫助施用毒品者取得供施用
    毒品之目的，而出面代購，或共同合資購買並分攤價金及分
    受毒品，則為施用毒品罪之幫助犯，二者行為互殊，且異其
    處罰。查證人鄭雅云就被告如附表三所示之犯行，固曾於偵
    查中證稱「伊係向被告購買海洛因」云云（偵卷第165 頁）
    ，然證人鄭雅云於本院審理時亦證稱：伊在99年12月的毒品
    來源都是向李秋智拿的，當時因為心情不好，所以才會問李
    秋智有無管道可以買海洛因，伊與李秋智都是一起出錢去買
    ，因為李秋智幫伊拿毒品時，有時都沒有拿錢，所以伊認為
    李秋智並未從中獲利，而每次交給伊的海洛因也都是伊和李
    秋智一起施用完畢，伊在偵訊中說沒有和李秋智合資購買海
    洛因，是因為伊一開始並沒有和李秋智合資，大約是伊向李
    秋智購買2 、3 次海洛因後，李秋智就會請伊施用海洛因，
    伊讓李秋智請到不好意思，而李秋智又直接表明要伊當他女
    朋友，所以伊警覺到李秋智要追求伊，但伊不願意接受追求
    ，認為金錢關係應該要釐清，所以才會合資購買海洛因等語
    （本院卷第84頁至第87頁），則被告於附表三所示之時、地
    ，交付海洛因予證人鄭雅云之行為，究係販賣海洛因予證人
    鄭雅云？或係與證人鄭雅云合資向第三人購買海洛因？即有
    探究之餘地。本院審酌證人鄭雅云本院審理時亦明確證稱：
    於99年12月間一開始是向被告購買海洛因，後來因為讓李秋
    智請到不好意思，而李秋智又直接表明要伊當他女朋友，所
    以伊認為金錢關係應該要釐清，才開始與李秋智合資購買海
    洛因，而99年12月16日、24日這2 次應該也不是合資購買海
    洛因等語（本院卷第84頁至第86頁），是從此段證言觀之，
    其明確反駁與被告間之所有毒品交易均是合資購買毒品，可
    認證人鄭雅云並無迴護被告之意思，是證人鄭雅云於本院審
    理時證稱確曾與被告合資購買海洛因乙節，應屬可採，亦足
    見被告辯稱如附表三所示之犯行均係與證人鄭雅云合資購買
    海洛因等語，尚非全無所憑。又證人鄭雅云於本院審理時雖
    指稱於99年12月16日、24日與被告交易海洛因之情形（按即
    如附表三所示時、地交付海洛因之行為）均非與被告合資，
    然證人鄭雅云於本院審理時既一再表明因為被告多次無償請
    其施用海洛因，又不願意接受被告之追求，所以才開始和被
    告合資購買海洛因，然細繹本案證人鄭雅云為取得海洛因而
    交付金錢予被告之日期為99年12月16日、24日（即附表三所
    示日期），而證人鄭雅云無償接受被告轉讓海洛因之日期為
    99年12月19日、25日（即附表二所示日期），則被告於附表
    三所示時、地交付海洛因予證人鄭雅云之日期仍交錯於被告
    無償轉讓海洛因予證人鄭雅云之日期之間，是證人鄭雅當已
    無法明確分辨附表三所示日期與被告交易海洛因之情形，究
    竟係「向被告購買海洛因」或「與被告一起合資購買海洛因
    」，尚難以證人鄭雅云此部分明顯混淆交易毒品時間之證詞
    ，逕認被告於附表三所示時、地交付海洛因之行為該當「販
    賣」之構成要件。至於證人鄭雅云於100 年1 月26日偵查中
    之證述，僅係對於客觀事實過於簡化之陳述，至於此是否該
    當「販賣」之構成要件，仍須由法院加以評價、判斷，不能
    僅因證人於偵查中陳述此為販賣，即逕認係販賣。
  3.衡情，若行為人一人出面去向其上游取得毒品，待取得後再
    返回交予購毒者，該行為人對於其向上游取得毒品之管道，
    並未向後手之購毒者透露，以致購毒者須一再向該行為人取
    得毒品，則該行為人為唯一控制管道之人，有關取得之毒品
    數量要如何交付，係由該行為人自行決定，此種情形，實與
    事先取得毒品置於身邊，待有人購買後再將之販出之情形並
    無明顯不同，亦即，不能以取得毒品置於主控者身邊之時間
    長短，來決定是販賣還是幫助施用，而應以主控者是否有獨
    立決定之權力、販賣之意思及營利之意圖來判斷是否是販賣
    之行為，只要是行為人具有絕對之獨立決定權力，其可以決
    定是否要交付、交付之數量，並掌握取得毒品之管道，即足
    認該當於販賣第一級毒品罪之構成要件（臺灣高等法院臺中
    分院99年度上訴字第2076號判決意旨參照）。觀諸本案證人
    鄭雅云持用之0000000000號行動電話與被告持用之00000000
    00號行動電話於附表三所示時間之通話，均係證人鄭雅云主
    動與被告聯繫，而渠等於99年12月16日上午11時49分45秒之
    對話內容為：「A （李秋智）：喂！按怎。B （鄭雅云）：
    你有在忙嗎。A ：在喝酒阿。B ：怎麼那麼好，你那邊甘有
    。A ：沒阿，要去買阿我下午要去看病。B ：我想現在去找
    你。A ：你現在要來找我。B ：看看有沒有。A ：有阿！有
    阿！我無拉。B ：現在找你勒？A ：找我去找人有阿。B ：
    走阿…、B ：你的意思是怎樣，要我去花壇。A ：對阿，朋
    友也住在花壇」等語；於99年12月24日11時20分56秒、11
    時33分20秒之通話內容為：「…B （鄭雅云）：你要過來嗎
    ？A （李秋智）：我我沒有那個。B ：我知道啦，他有在嗎
    。A ：不知道勒。B ：你不要過去看嗎？A ：好啊。」、「
    A ：喂，有啦。B ：好！我等一下過去，你在哪等我…」等
    語，此有上開0000000000號行動電話之通訊監察書及監聽譯
    文在卷可稽（偵卷第99頁、第118 頁），則依前述電話內容
    觀之，2 人間之通話明顯僅係商量之口氣，且於證人鄭雅云
    表示邀約被告至其所在地時，被告除表明身上並無毒品外，
    嗣於證人鄭雅云詢問販毒者是否在家時，被告更表明需再確
    認，可見被告並無可以決定是否要交付、交付之數量，並掌
    握取得毒品管道之獨立決定權力，本案尚難認被告如附表三
    所示之行為與「販賣」之要件相符。又證人鄭雅云於本院審
    理時既證稱：李秋智每次將海洛因交給伊後，伊都與李秋智
    一起施用完畢等語（本院卷第84頁反面），是證人鄭雅云確
    分別於附表三所示之時、地取得海洛因後之某時，施用被告
    交付第一級毒品海洛因之事實，亦堪可認定，則被告如附表
    三所示之犯行，應係受證人鄭雅云之邀，而基於幫助證人鄭
    雅云施用第一級毒品海洛因之犯意，與鄭雅云合資向毒品來
    源之上手購買，而幫助鄭雅云施用海洛因。
  4.末查，此部分認定與前述理由二、(一)不同之處，在於該部分
    被告均係與證人許清芳直接約定見面，於電話中並未提及欲
    向第三人購買毒品，且證人許清芳亦未證稱渠等曾合資向第
    三人購買海洛因；而如附表三所示之犯行則依證人鄭雅云之
    證述及依前揭之通訊監察譯文可知，證人鄭雅云與被告2 人
    係商量如何取得海洛因，二者之間，就被告是否有營利之意
    思顯有不同，附此敘明。
  5.綜上，被告如附表二所示轉讓第一級毒品海洛因、如附表三
    所示幫助施用第一級毒品海洛因之犯行，事證均已臻明確，
    堪以認定，應依法論科。
參、論罪科刑部分：
  (一)按意圖營利而販入毒品，雖未及賣出，仍依販賣既遂罪論處
    ，但如意圖營利而販入毒品後，第一次販賣與他人之行為，
    此乃接續原先販入之犯意而為，不論其行為屬既遂或未遂，
    應認基於單一犯意之接續行為，不能認係基於概括犯意之連
    續二行為，而以刑法修正前連續犯之規定論處（最高法院96
    年度臺上字第5530號判決參照）。本案被告就附表一所示之
    犯行，其均係分別自真實姓名年籍不詳之人販入海洛因後，
    旋即將該販入之海洛因出賣交付證人許清芳，揆諸前開判決
    意旨，被告如附表一所示4 次販賣海洛因予證人許清芳之犯
    行均各為接續原先販入之犯意而為之，為屬接續犯之實質上
    一罪關係，公訴意旨雖未論及被告如附表一所示4 次各意圖
    營利而均自真實姓名年籍不詳之人處販入海洛因之販賣第一
    級毒品犯行，惟此部分與檢察官起訴如附表一所示4 次販賣
    第一級毒品予證人許清芳之犯行間，分別有接續犯之實質上
    一罪關係，均為起訴效力所及，本院自應併予審理。
  (二)按海洛因為毒品危害防制條例第2 條第2 項第1 款所定之第
    一級毒品，不得非法販賣、轉讓、持有。次按轉讓毒品達一
    定數量者，加重其刑至二分之一，其標準由行政院定之；又
    轉讓第一級毒品達淨重5 公克以上者，加重其刑至2 分之1
    ，毒品危害防制條例第8 條第6 項及轉讓持有毒品加重其刑
    之數量標準第2 條第1 項第1 款規定甚明。
  (三)經查，依本案卷證資料，尚無證據足資證明被告如附表二所
    示轉讓第一級毒品海洛因予證人鄭雅云之數量為何，被告則
    供稱各次轉讓依之數量僅供1 次施用，衡諸一般施用海洛因
    之人之施用劑量，施用1 次之數量當不致達淨重5 公克，是
    本件既無證據可資證明被告如附表二所示各次轉讓海洛因分
    別達淨重5 公克，依罪疑惟輕原則，自均不得依毒品危害防
    制條例第8 條第6 項規定，加重其刑。
  (四)核被告所為，就附表一所示部分，均係犯毒品危害防制條例
    第4 條第1 項之販賣第一級毒品罪；就附表二所示部分，均
    係犯毒品危害防制條例第8 條第1 項之轉讓第一級毒品罪；
    就附表三所示部分，均係犯刑法第30條第1 項、毒品危害防
    制條例10條第1 項之幫助施用第一級毒品罪。被告於附表一
    所示時、地販入海洛因既遂後，接續原先販入之犯意出售海
    洛因予證人許清芳，應分別僅成立1 個販賣第一級毒品罪。
    被告販賣、轉讓、幫助施用第一級毒品海洛因前非法持有第
    一級毒品海洛因之低度行為，應分別為販賣、轉讓、幫助施
    用第一級毒品海洛因之高度行為所吸收，不另論罪。
  (五)公訴意旨雖認被告如附表三所示之行為，均係犯毒品危害防
    制條例第4 條第1 項之販賣第一級毒品罪云云，然業如前開
    理由二、(二)所述，被告係基於幫助意思而幫助證人鄭雅云施
    用第一級毒品海洛因，此部分起訴意旨容有未洽，惟基本社
    會事實同一，爰依法變更起訴法條。又被告幫助證人鄭雅云
    實行施用第一級毒品犯罪之行為，為幫助犯，爰依刑法第30
    條第2 項規定，減輕其刑。
  (六)被告就附表一、二、三所示部分，犯意各別，行為互殊，應
    分論併罰。
  (七)被告有如事實欄所載之刑案執行情形，此有臺灣高等法院被
    告前案紀錄表在卷可稽，其於有期徒刑執行完畢後，5 年內
    故意再犯本件有期徒刑以上之罪，均為累犯，除所犯販賣第
    一級毒品罪法定本刑為死刑及無期徒刑部分，均依法不得加
    重外，應依刑法第47條第1 項之規定加重其刑。
  (八)按犯毒品危害防制條例第8 條第1 項之轉讓第一級毒品罪，
    於偵查及審判中均自白者，減輕其刑，毒品危害防制條例第
    17 條 第2 項定有明文。被告就附表二所示之轉讓第一級毒
    品犯行，在偵查及審判中均自白其犯罪，有偵查筆錄及本院
    審理筆錄在卷可憑（偵卷第172 頁），合於毒品危害防制條
    例第17條第2 項所定減輕其刑條件，自應依同條例第17條第
    2 項規定，就被告所犯如附表二所示之罪，均減輕其刑，並
    依法先加重後減輕之。
  (九)再查，販賣第一級毒品罪之法定刑，依毒品危害防制條例第
    4 條第1 項為「死刑或無期徒刑；處無期徒刑者，得併科2
    千萬元以下罰金。」，然同為販賣第一級毒品之人，其原因
    動機不一，犯罪情節未必盡同，或有大盤毒梟者，亦有中、
    小盤之分，甚或僅止於吸毒者友儕間為求互通有無之有償轉
    讓者亦有之，其販賣行為所造成危害社會之程度自屬有異，
    法律科處此類犯罪，所設之法定最低本刑卻相同，不可謂不
    重。於此情形，倘依其情狀處以較輕之徒刑，即足以懲儆，
    並可達防衛社會之目的者，自非不可依客觀之犯行與主觀之
    惡性二者加以考量其情狀，是否有可憫恕之處，而適用刑法
    第59條之規定酌量減輕其刑，期使個案裁判之量刑，能斟酌
    至當，符合比例原則。本案被告無視國家對於杜絕毒品危害
    之禁令而為如附表一所示販賣第一級毒品之犯行，行為固屬
    不當，應予非難，然被告僅因一時貪念，致罹重典，相對於
    長期大量販賣毒品予不認識對象之毒品販賣者而言，其對社
    會治安及國民健康之危害顯然較小，從被告犯案情節觀之，
    倘仍遽處以法定本刑之最低刑度猶失之過苛，顯有情輕法重
    之情形，且難謂符合罪刑相當性及比例原則，更無從與大量
    毒品販賣者之惡行有所區隔，是其等犯罪情狀相較於法定之
    重刑，在客觀上足以引起一般人之同情，情節尚堪憫恕，爰
    依刑法第59條之規定，對被告所犯如附表一所示各次販賣第
    一級毒品之犯行，均酌量減輕其刑，並就被告如附表一所示
    販賣第一級毒品部分均依法先加重後減輕之。
  (十)爰審酌被告無視於政府禁絕毒害之堅定立場，任意轉讓及幫
    助他人施用具成癮性、濫用性之第一級毒品海洛因，更圖一
    己私人經濟利益，販賣海洛因予他人，致使吸毒者更加產生
    依賴性及成癮性，戕害國民健康與社會治安程度至鉅，且危
    害社會安全，行為殊不可取，暨審酌被告犯罪之動機、目的
    、手段、犯後態度等一切情狀，分別量處如主文所示之刑，
    並定其應執行之刑，以示懲儆。
  (十一)至被告雖於警詢時陳明其毒品來源係綽號「永仔」之人，並
    指認陳庭崧，惟按毒品危害防制條例第17條第1 項所稱「供
    出毒品來源，因而查獲其他正犯或共犯者」，係指被告供出
    毒品來源之有關資料，諸如前手之姓名、年籍、住居所、或
    其他足資辨別之特徵等，使調查或偵查犯罪之公務員因而對
    之發動調查或偵查並破獲者而言。申言之，被告之「供出毒
    品來源」，與調查或偵查犯罪之公務員對之發動調查或偵查
    並進而破獲之間，論理上須具有先後且相當的因果關係，非
    謂被告一有「自白」、「指認」毒品來源之人，而破獲在後
    ，即得依上開規定予以減刑。若被告供出毒品來源者之前，
    調查或偵查犯罪之公務員已有確切之證據，足以合理之懷疑
    被告所供販賣毒品來源之人，則嗣後之破獲與被告之「供出
    毒品來源」間，即欠缺先後且相當的因果關係，自不得適用
    上開規定予以減刑（最高法院97年度台上字第1475號判決參
    照）。查被告於100 年4 月8 日製作本案警詢筆錄供出陳庭
    崧之前，檢警即已掌握相當事證，鎖定陳庭崧涉有販賣毒品
    之嫌疑，而於99年11月8 日即對陳庭崧持用之0000000000號
    行動電話展開通訊監察等情，有彰化縣警察局彰化分局100
    年5 月30日彰警分偵字第1000017290號函及本院99年度聲監
    字第803 號、99年度聲監續字第708 號、99年度聲監續字第
    777 號通訊監察書在卷可參（本院卷第62頁、第64頁至第70
    頁），是尚非因被告之供詞，始查悉陳庭崧涉嫌販賣毒品，
    自無從依毒品危害防制條例第17條第1 項之規定減輕其刑，
    附此敘明。
肆、沒收部分：
  (一)按毒品危害防制條例第19條第1 項規定，犯販賣毒品罪者，
    其犯罪所得之財物均沒收之，係採義務沒收主義。故販賣毒
    品所得之對價，不問其中成本若干，利潤多少，均應全部諭
    知沒收，貫徹政府查禁煙毒之決心，以符立法本旨（最高法
    院91年度台上字第2419號判決意旨參照）。又按毒品危害防
    制條例第19條第1 項規定，犯第4 條至第9條 之罪者，其供
    犯罪所用或因犯罪所得之財物，均沒收之，如全部或一部不
    能沒收時，追徵其價額或以其財產抵償之。但該條項並無如
    同條例第18條第1 項所定「不問屬於犯人與否，沒收之」之
    明文，自屬相對沒收主義之立法。是其應沒收之物，應以屬
    被告所有者為限。又該規定所稱「追徵其價額」者，係指所
    沒收之物為金錢以外之其他財物而無法沒收時，應追徵其價
    額，使其繳納與原物相當之價額。如所得財物為金錢而無法
    沒收時，始應「以其財產抵償之」（最高法院95年度台上字
    第305 號判決要旨參照）。經查：
  1.被告如附表一所示販賣第一級毒品海洛因之各次所得，分別
    如附表一所示，均應依毒品危害防制條例第19條第1 項之規
    定，分別於各該次主文項下宣告沒收，如全部或一部不能沒
    收時，應以其財產抵償之。
  2.未扣案如附表四所示之物屬被告所有，且為被告犯附表一、
    二所示犯行所用之物，業據被告於本院審理時供述在卷（本
    院卷第88頁反面），復有亞太行動資料查詢1 份在卷可稽（
    本院卷第63頁），應依毒品危害防制條例第19條第1 項之規
    定，分別於被告附表一、二所示罪刑項下諭知沒收，且如全
    部或一部不能沒收，應追徵其價額；另附表四所示之物，亦
    為被告所有並供其為如附表三所示幫助施用海洛因犯行所用
    之物，雖未扣案，然無證據證明業已滅失，應依刑法第38條
    第1 項第2 款規定，於附表三所示之幫助施用第一級毒品罪
    刑項下宣告沒收。
  (二)又數罪併罰，應分別宣告其罪之刑，並依刑法第51條各款規
    定，定其應執行之刑；此所稱其罪之「刑」，不僅指主刑而
    言，沒收之從刑亦包括在內，此觀同法條第9 款，就宣告多
    數沒收者，分別明定其應執行之標準自明。被告犯如附表一
    、二、三所示之罪，犯意各別，應分論併罰，經本院分別宣
    告各該罪之刑，於定其應執行之刑時，就從刑部分，自應依
    刑法第51條第9 款之規定一併諭知其應執行之刑，附此敘明
    。
伍、末按有犯罪之習慣或因遊蕩或懶惰成習而犯罪者，於刑之執
    行前，令入勞動場所，強制工作，刑法第90條第1 項固有明
    文。然保安處分係針對受處分人將來之危險性所為之處置，
    以達教化、治療之目的，為刑罰之補充制度。我國現行刑法
    採刑罰與保安處分雙軌制，係在維持行為責任之刑罰原則下
    ，為協助行為人再社會化之功能，以及改善行為人潛在之危
    險性格，期能達成根治犯罪原因、預防犯罪之特別目的。是
    保安處分中之強制工作，旨在對欠缺正確工作觀念或無正常
    工作因而習慣犯罪者，強制其從事勞動，學習一技之長及正
    確之謀生觀念，使其日後重返社會，能適應社會生活。刑法
    第90條第1 項規定對於「有犯罪之習慣或因遊蕩或懶惰成習
    而犯罪者」之宣付強制工作處分，即係本於保安處分應受比
    例原則之規範，使保安處分之宣告，與行為人所為行為之嚴
    重性、行為人所表現之危險性及對於行為人未來行為之期待
    性相當之意旨而制定，由法院視行為人之危險性格，決定應
    否令入勞動處所強制工作，以達預防之目的（司法院大法官
    釋字第471 號、第528 號解釋理由參照）。公訴意旨以被告
    前有多次施用毒品、詐欺、竊盜犯行，顯有犯罪習慣為由，
    請求依刑法第90條第1 項規定諭知於刑之執行前，令入勞動
    場所強制工作。然刑法上所謂之習慣犯，必須有具體之事實
    ，足資證明行為人有犯罪之惡習及慣行，且有犯罪習慣者係
    指對於犯罪已為日常之惰性行為，習慣犯係視犯罪為一種習
    性。查細核被告之前案紀錄表，其於本案犯行前之10年間，
    除如犯罪事實欄所示之施用毒品案件經法院判刑外，僅各有
    1 次詐欺及竊盜經法院判刑之前科，有臺灣高等法院被告前
    案紀錄表在卷可佐，尚難認其有犯罪習慣；況改正被告犯罪
    之有效方法，應於提供其適當之更生保護、就業機會及社會
    扶助等，並非僅有執行強制工作之保安處分一途，且強制工
    作之保安處分係就被告人身自由之長期且嚴格之限制，自應
    從嚴認定之，依上揭規定與說明，本院認為對被告處予如主
    文所示之刑罰，即為已足，尚無宣告於刑之執行前，令被告
    入勞動場所強制工作之必要，併此敘明。
據上論斷，應依刑事訴訟法第299條第1項前段、第300條，毒品危
害防制條例第4條第1項、第8條第1項、第10條第1項、第17條第2
項、第19條第1 項，刑法第11條、第47條第1 項、第30條、第59
條、第38條第1 項第2 款、第51條第5 款、第9 款，判決如主文
。
本案經檢察官戴連宏到庭執行職務。
中    華    民    國   100    年    7     月    18    日
                  刑事第二庭  審判長法官  石馨文
                                    法官  吳芙如
                                    法官  江彥儀
以上正本證明與原本無異。
如不服本判決應於收受判決後10日內向本院提出上訴書狀，並應
敘述具體理由；其未敘述上訴理由者，應於上訴期間屆滿後20日
內向本院補提理由書（均須按他造當事人之人數附繕本）「切勿
逕送上級法院」。
中    華    民    國   100    年    7     月    18    日
                                  書記官  黃明慧
附錄本案論罪科刑法條：
毒品危害防制條例第4條
製造、運輸、販賣第一級毒品者，處死刑或無期徒刑；處無期徒
刑者，得併科新臺幣 2 千萬元以下罰金。
製造、運輸、販賣第二級毒品者，處無期徒刑或 7 年以上有期
徒刑，得併科新臺幣 1 千萬元以下罰金。
製造、運輸、販賣第三級毒品者，處 5 年以上有期徒刑，得併
科新臺幣 7 百萬元以下罰金。
製造、運輸、販賣第四級毒品者，處 3 年以上 10 年以下有期
徒刑，得併科新臺幣 3 百萬元以下罰金。
製造、運輸、販賣專供製造或施用毒品之器具者，處 1 年以上
7 年以下有期徒刑，得併科新臺幣 1 百萬元以下罰金。
前五項之未遂犯罰之。
毒品危害防制條例第8條
轉讓第一級毒品者，處 1 年以上 7 年以下有期徒刑，得併科新
臺幣 1 百萬元以下罰金。
轉讓第二級毒品者，處 6 月以上 5 年以下有期徒刑，得併科新
臺幣 70 萬元以下罰金。
轉讓第三級毒品者，處 3 年以下有期徒刑，得併科新臺幣 30
萬元以下罰金。
轉讓第四級毒品者，處 1 年以下有期徒刑，得併科新臺幣 10
萬元以下罰金。
前四項之未遂犯罰之。
轉讓毒品達一定數量者，加重其刑至二分之一，其標準由行政院
定之。
毒品危害防制條例第10條
施用第一級毒品者，處 6 月以上 5 年以下有期徒刑。
施用第二級毒品者，處 3 年以下有期徒刑。
中華民國刑法第30條
（幫助犯及其處罰）
幫助他人實行犯罪行為者，為幫助犯。雖他人不知幫助之情者，
亦同。
幫助犯之處罰，得按正犯之刑減輕之。
附表一：被告販賣第一級毒品海洛因予許清芳部分：
（即起訴書犯罪事實欄一、(一)至(四)部分）
┌─┬─────┬─────┬───────────┬────┬─────────┐
│編│交易時間  │ 交易地點 │  交易方式            │交易價格│ 主     文        │
│號│          │          │                      │(新臺幣)│                  │
│  │          │          │                      │        │                  │
├─┼─────┼─────┼───────────┼────┼─────────┤
│1 │99年12月5 │彰化縣彰化│許清芳於99年12月5日中 │2000元  │李秋智販賣第一級毒│
│  │日13時6分 │市○○路3 │午12時26分31秒、13時6 │        │品，累犯，處有期徒│
│  │46秒至14時│段95巷口之│分46秒許以其所使用之09│        │刑拾伍年肆月。未扣│
│  │25分35秒間│某統一超商│00000000號行動電話，與│        │案如附表四所示之物│
│  │某時      │前        │李秋智持用之0000000000│        │沒收，如全部或一部│
│  │          │          │號行動電話聯絡購買海洛│        │不能沒收時，應追徵│
│  │          │          │因事宜，嗣13時6分46秒 │        │其價額；未扣案之販│
│  │          │          │許之通話結束後，許清芳│        │賣第一級毒品所得財│
│  │          │          │隨即前往左列地點將所欲│        │物新臺幣貳仟元沒收│
│  │          │          │購買海洛因之價金2000元│        │，如全部或一部不能│
│  │          │          │交付予李秋智，詎李秋智│        │沒收時，以其財產抵│
│  │          │          │當場並未攜帶海洛因，遂│        │償之。            │
│  │          │          │再前往不詳地點向真實姓│        │                  │
│  │          │          │名年籍不詳之人販入數量│        │                  │
│  │          │          │不詳之海洛因後，再返回│        │                  │
│  │          │          │左列地點，將其意圖營利│        │                  │
│  │          │          │而購入、重量不詳之海洛│        │                  │
│  │          │          │因交付予許清芳。      │        │                  │
├─┼─────┼─────┼───────────┼────┼─────────┤
│2 │99年12月6 │彰化縣花壇│許清芳於99年12月6 日17│1000元  │李秋智販賣第一級毒│
│  │日17時24分│鄉○○路某│時2分34秒、17時16 分29│        │品，累犯，處有期徒│
│  │2秒後某時 │處        │秒、17時24分2秒以09831│        │刑拾伍年肆月。未扣│
│  │          │          │61381 號之行動電話，與│        │案如附表四所示之物│
│  │          │          │李秋智持用之0000000000│        │沒收，如全部或一部│
│  │          │          │號行動電話聯絡，於約定│        │不能沒收時，應追徵│
│  │          │          │購買海洛因之事宜後，許│        │其價額；未扣案之販│
│  │          │          │清芳隨即前往左列地點將│        │賣第一級毒品所得財│
│  │          │          │所欲購買海洛因之價金10│        │物新臺幣壹仟元沒收│
│  │          │          │00元交付予李秋智，惟李│        │，如全部或一部不能│
│  │          │          │秋智當場未攜帶海洛因，│        │沒收時，以其財產抵│
│  │          │          │李秋智遂再前往不詳地點│        │償之。            │
│  │          │          │向真實姓名年籍不詳之人│        │                  │
│  │          │          │販入數量不詳之海洛因後│        │                  │
│  │          │          │，再返回左列地點，將其│        │                  │
│  │          │          │意圖營利而購入、重量不│        │                  │
│  │          │          │詳之海洛因交付予許清芳│        │                  │
│  │          │          │。                    │        │                  │
├─┼─────┼─────┼───────────┼────┼─────────┤
│3 │99年12月8 │彰化縣花壇│許清芳於99年12月8 日19│1000元  │李秋智販賣第一級毒│
│  │日19時41分│鄉○○路某│時34 分36秒、19時40分4│        │品，累犯，處有期徒│
│  │54秒至同日│處        │秒、19時41分54秒以0983│        │刑拾伍年肆月。未扣│
│  │20時48分47│          │161381號之行動電話，與│        │案如附表四所示之物│
│  │秒間某時  │          │李秋智持用之0000000000│        │沒收，如全部或一部│
│  │          │          │號行動電話聯絡，於約定│        │不能沒收時，應追徵│
│  │          │          │購買海洛因之事宜後，許│        │其價額；未扣案之販│
│  │          │          │清芳隨即前往左列地點將│        │賣第一級毒品所得財│
│  │          │          │所欲購買海洛因之價金10│        │物新臺幣壹仟元沒收│
│  │          │          │00元交付予李秋智，惟李│        │，如全部或一部不能│
│  │          │          │秋智當場未攜帶海洛因，│        │沒收時，以其財產抵│
│  │          │          │李秋智遂再前往不詳地點│        │償之。            │
│  │          │          │向真實姓名年籍不詳之人│        │                  │
│  │          │          │販入數量不詳之海洛因後│        │                  │
│  │          │          │，再返回左列地點，將其│        │                  │
│  │          │          │意圖營利而購入、重量不│        │                  │
│  │          │          │詳之海洛因交付予許清芳│        │                  │
│  │          │          │。                    │        │                  │
├─┼─────┼─────┼───────────┼────┼─────────┤
│4 │99年12月10│彰化縣花壇│許清芳於99年12月10日18│3000元  │李秋智販賣第一級毒│
│  │日19時2分 │鄉○○路某│時53分12秒、19時02分39│        │品，累犯，處有期徒│
│  │39秒後某時│處        │秒以0000000000號之行動│        │刑拾伍年肆月。未扣│
│  │          │          │電話，與李秋智持用之09│        │案如附表四所示之物│
│  │          │          │00000000號行動電話聯絡│        │沒收，如全部或一部│
│  │          │          │，於約定購買海洛因之事│        │不能沒收時，應追徵│
│  │          │          │宜後，許清芳隨即前往左│        │其價額；未扣案之販│
│  │          │          │列地點將所欲購買海洛因│        │賣第一級毒品所得財│
│  │          │          │之價金1000元交付予李秋│        │物新臺幣參仟元沒收│
│  │          │          │智，惟李秋智當場未攜帶│        │，如全部或一部不能│
│  │          │          │海洛因，李秋智遂再前往│        │沒收時，以其財產抵│
│  │          │          │不詳地點向真實姓名年籍│        │償之。            │
│  │          │          │不詳之人販入數量不詳之│        │                  │
│  │          │          │海洛因後，再返回左列地│        │                  │
│  │          │          │點，將其意圖營利而購入│        │                  │
│  │          │          │、重量不詳之海洛因交付│        │                  │
│  │          │          │予許清芳。            │        │                  │
└─┴─────┴─────┴───────────┴────┴─────────┘
附表二：被告轉讓第一級毒品海洛因予鄭雅云部分
（即起訴書犯罪事實欄一、(六)及(八)）部分）
┌─┬─────┬──────┬───────────┬─────────┐
│編│轉讓時間  │轉讓地點    │  轉讓方式            │  主文            │
│號│（民國）  │            │                      │                  │            │
│  │          │            │                      │                  │
├─┼─────┼──────┼───────────┼─────────┤
│1 │99年12月19│彰化縣花壇鄉│鄭雅云於99年12月19日16│李秋智轉讓第一級毒│
│  │日16時45分│花壇火車站附│時21分42秒、16時45分30│品，累犯，處有期徒│
│  │42秒後某時│近          │秒以0000000000號之行動│刑壹年貳月。未扣案│
│  │          │            │電話，與李秋智持用之09│如附表四所示之物沒│
│  │          │            │00000000號行動電話聯絡│收，如全部或一部不│
│  │          │            │後，李秋智隨即於左列地│能沒收時，應追徵其│
│  │          │            │點，將約1 次用量之第一│價額。            │
│  │          │            │級毒品海洛因少許（重量│                  │
│  │          │            │為淨重5 公克以下），無│                  │
│  │          │            │償轉讓予鄭雅云。      │                  │
├─┼─────┼──────┼───────────┼─────────┤
│2 │99年12月25│彰化縣花壇鄉│鄭雅云於99年12月25日上│李秋智轉讓第一級毒│
│  │日中午12時│花壇火車站附│午11時49分28秒、中午12│品，累犯，處有期徒│
│  │36分12秒後│近某寺廟    │時15分38秒、12時22分15│刑壹年貳月。未扣案│
│  │某時      │            │秒、12時36分12秒以0982│如附表四所示之物沒│
│  │          │            │336308號之行動電話，與│收，如全部或一部不│
│  │          │            │李秋智持用之0000000000│能沒收時，應追徵其│
│  │          │            │號行動電話聯絡後，李秋│價額。            │
│  │          │            │智隨即於左列地點，將約│                  │
│  │          │            │1次用量之第一級毒品海 │                  │
│  │          │            │洛因少許（重量為淨重5 │                  │
│  │          │            │公克以下），無償轉讓予│                  │
│  │          │            │鄭雅云。              │                  │
└─┴─────┴──────┴───────────┴─────────┘
附表三：被告幫助證人鄭雅云施用海洛因部分
（即起訴書犯罪事實欄一、(五)及(七)部分）
┌─┬─────┬──────┬───────────┬─────────┐
│編│ 時  間   │地  點      │  幫助方法            │主  文            │
│號│（民國）  │            │                      │                  │
│  │          │            │                      │                  │
│  │          │            │                      │                  │
├─┼─────┼──────┼───────────┼─────────┤
│1 │99年12月16│彰化縣花壇鄉│鄭雅云為取得第一級毒品│李秋智幫助施用第一│
│  │日中午12時│花壇鄉某處  │海洛因施用，於99年12月│級毒品，累犯，處有│
│  │44分後某時│            │16日上午11時49分45秒、│期徒刑柒月。未扣案│
│  │          │            │中午12時0分29秒、12 時│如附表四所示之物沒│
│  │          │            │16分5秒、12時44分46 秒│收。              │
│  │          │            │以0000000000號行動電話│                  │
│  │          │            │與李秋智持用之00000000│                  │
│  │          │            │19號行動電話聯絡，請李│                  │
│  │          │            │秋智代為尋找第一級毒品│                  │
│  │          │            │海洛因之賣主，李秋智於│                  │
│  │          │            │接獲鄭雅云上開來電後，│                  │
│  │          │            │即基於幫助施用第一級毒│                  │
│  │          │            │品之故意，同意為鄭雅云│                  │
│  │          │            │代尋第一級毒品海洛因來│                  │
│  │          │            │源，並與鄭雅云相約於左│                  │
│  │          │            │列地點見面，嗣於中午12│                  │
│  │          │            │時44分46秒通話後某時在│                  │
│  │          │            │左列地點碰面後，達成 2│                  │
│  │          │            │人合資購買第一級毒品海│                  │
│  │          │            │洛因之協議，並約定鄭雅│                  │
│  │          │            │云出資500 元後，即由鄭│                  │
│  │          │            │雅云交付現金500 元予李│                  │
│  │          │            │秋智，並與李秋智一同前│                  │
│  │          │            │往彰化縣花壇鄉某處（距│                  │
│  │          │            │花壇火車站約5 分鐘路程│                  │
│  │          │            │），鄭雅云在該處等待，│                  │
│  │          │            │再由李秋智出面向真實姓│                  │
│  │          │            │名年籍不詳綽號兄仔之成│                  │
│  │          │            │年男子取得重量不詳之第│                  │
│  │          │            │一級毒品海洛因，並隨即│                  │
│  │          │            │返回鄭雅云等待之上址，│                  │
│  │          │            │將價值500 元份量之海洛│                  │
│  │          │            │因交付予鄭雅云，而鄭雅│                  │
│  │          │            │云並隨之施用上開海洛因│                  │
│  │          │            │，李秋智即以此方式幫助│                  │
│  │          │            │鄭雅云取得第一級毒品海│                  │
│  │          │            │洛因後施用。          │                  │
├─┼─────┼──────┼───────────┼─────────┤
│2 │99年12月24│彰化縣花壇鄉│鄭雅云為取得海洛因施用│李秋智幫助施用第一│
│  │日上午11時│花壇火車站附│，於99年12月24日上午11│級毒品，累犯，處有│
│  │56分後某時│近某寺廟    │時20分56秒、11時33分20│期徒刑柒月。未扣案│
│  │          │            │秒、11時33分52秒、11時│如附表四所示之物沒│
│  │          │            │56分39秒以0000000000號│收。              │
│  │          │            │行動電話與李秋智持用之│                  │
│  │          │            │0000000000號行動電話聯│                  │
│  │          │            │絡，請李秋智代為尋找第│                  │
│  │          │            │一級毒品海洛因之賣主，│                  │
│  │          │            │李秋智於接獲鄭雅云上開│                  │
│  │          │            │來電後，即基於幫助施用│                  │
│  │          │            │第一級毒品之故意，同意│                  │
│  │          │            │為鄭雅云代尋第一級毒品│                  │
│  │          │            │海洛因來源，並與鄭雅云│                  │
│  │          │            │相約於左列地點見面，嗣│                  │
│  │          │            │於上午11時56分39秒通話│                  │
│  │          │            │後約1 分鐘在左列地點碰│                  │
│  │          │            │面後，達成2 人合資購買│                  │
│  │          │            │第一級毒品海洛因之協議│                  │
│  │          │            │，並約定鄭雅云出資500 │                  │
│  │          │            │元後，即由鄭雅云交付現│                  │
│  │          │            │金500 元予李秋智，鄭雅│                  │
│  │          │            │云並在該寺廟等待，而由│                  │
│  │          │            │李秋智出面前往彰化縣花│                  │
│  │          │            │壇鄉某處向真實姓名年籍│                  │
│  │          │            │不詳綽號兄仔之成年男子│                  │
│  │          │            │取得重量不詳之第一級毒│                  │
│  │          │            │品海洛因，並隨即返回鄭│                  │
│  │          │            │雅云等待之上址，將價值│                  │
│  │          │            │500 元份量之海洛因交付│                  │
│  │          │            │予鄭雅云，而鄭雅云並隨│                  │
│  │          │            │之施用上開海洛因，李秋│                  │
│  │          │            │智即以此方式幫助鄭雅云│                  │
│  │          │            │取得第一級毒品海洛因後│                  │
│  │          │            │施用。                │                  │
│  │          │            │                      │                  │
└─┴─────┴──────┴───────────┴─────────┘
附表四
┌─┬──────────────────────────────┬───┐
│編│物品名稱                                                    │所有人│
│號│                                                            │      │
├─┼──────────────────────────────┼───┤
│ 1│廠牌不詳之行動電話壹支（含0000000000號SIM 卡壹張）│李秋智│
└─┴──────────────────────────────┴───┘